臺灣臺中地方法院刑事判決　　　　　　 100年度訴字第1389號
公　訴　人　臺灣臺中地方法院檢察署檢察官
被　　　告　林淑琴
上列被告因毒品危害防制條例案件，經檢察官提起公訴（100年
度毒偵字第1019號），被告於準備程序就被訴事實為有罪之陳述
，經告以簡式審判程序之旨，並聽取當事人意見後，合議庭裁定
由受命法官獨任進行簡式審判程序，本院判決如下：
    主    文
林淑琴施用第一級毒品，累犯，處有期徒刑拾月。又施用第二級
毒品，累犯，處有期徒刑肆月。應執行有期徒刑壹年。
    犯罪事實
一、林淑琴前因施用毒品案件，經送觀察、勒戒後，因認無繼續
    施用毒品之傾向，於民國95年3月10日執行完畢出所，並經
    臺灣臺中地方法院檢察署檢察官以94年度毒偵字第6523號、
    95年度毒偵字第725號為不起訴處分確定。又因施用毒品
    案件經本院以96年度訴字第1793號判決判處有期徒刑5月確
    定，於96年10月9日入監執行，於97年1月25日縮刑期滿；再
    因施用毒品案件經本院以96年度訴字第4256號判決判處有
    期徒刑10月確定，於97年7月22日入監執行；及因竊盜案
    件經本院以96年度中簡字第3358號判決判處有期徒刑3月確
    定，嗣上開經定應執行刑為1年3月確定，於98年5月8
    日因縮短刑期執行完畢。詎林淑琴仍不知悔改，先基於施用
    第二級毒品甲基安非他命之犯意，於100年1月8日上午10時
    許，在苗栗縣後龍鎮南港里南北坑45號房間內，以將少許甲
    基安非他命放置於玻璃頭吸食器內，再點火燒烤後吸食其產
    生煙霧之方式，施用第二級毒品甲基安非他命1次；後基於
    施用第一級毒品海洛因之犯意，於100年1月9日晚上9時許，
    亦在苗栗縣後龍鎮南港里南北坑45號房間內，已將少許海洛
    因摻入香煙內點燃後吸食其產生煙霧之方式，施用第一級毒
    品海洛因1次。嗣因為警另案偵辦陳秋霞販賣毒品案件，根
    據陳秋霞之通訊監察紀錄發現林淑琴與之有過密之聯繫，疑
    為施用毒品者，遂於100年1月12日晚上11時10分許，持臺灣
    苗栗地方法院核發之搜索票至上址執行搜索，適林淑琴在場
    ，經帶同回警局接受詢問並得其同意採集尿液送驗，結果呈
    可待因、嗎啡、安非他命、甲基安非他命陽性反應後，始悉
    上情。
二、案經苗栗縣警察局通霄分局報告臺灣苗栗地方法院檢察署檢
    察官呈請臺灣高等法院檢察署臺中分院檢察長核轉臺灣臺中
    地方法院檢察署檢察官偵查起訴。
    理    由
一、查本件被告所犯，非死刑、無期徒刑、最輕本刑為 3 年以
    上有期徒刑之罪，或高等法院管轄第一審之案件，被告於準
    備程序中，就前揭被訴事實為有罪之陳述，經受命法官告以
    簡式審判程序之旨，並聽取被告與公訴人之意見後，本院認
    無不得或不宜改依簡式審判程序進行之處，爰依刑事訴訟法
    第273條之1第1項、第284條之1，經合議庭評議後，裁定本
    件由受命法官獨任進行簡式審判程序，是本件之證據調查，
    依刑事訴訟法第273條之2規定，不受同法第159條第1項、第
    161條之2、第161條之3、第163 條之1及第164條至170條規
    定之限制，合先敘明。
二、上開犯罪事實，業據被告林淑琴於警詢時、檢察官偵訊中及
    本院審理時均坦白認罪，且被告前揭採尿送驗結果，呈海洛
    因、甲基安非他命經人體代謝後之可待因、嗎啡、安非他命
    、甲基安非他命陽性反應，有中山醫學大學附設醫院檢驗科
    藥物檢測中心100年1月28日出具原始編號100D004 尿液檢驗
    報告乙份【可待因、嗎啡、安非他命、甲基安非他命均呈陽
    性反應】、苗栗縣警察局通霄分局毒品犯罪嫌疑人尿液採驗
    作業管制紀錄【林淑琴尿液編號100D004】在卷可證（見100
    年度毒偵字第157號卷第19、20頁）；復有臺灣苗栗地方法
    院搜索票（100年聲搜字24號）、苗栗縣警察局通霄分局執
    行同意搜索證明書、苗栗縣警察局通霄分局搜索筆錄【執行
    時間：100年1月12日23時10至50分、受執行人：林淑琴、執
    行處所：苗栗縣後龍鎮南港里5鄰南北坑45號】、扣押物品
    目錄表【無扣案物品】（見100年度毒偵字第157號卷第21
    至24頁背面）附卷可憑。又依文獻記載，施用海洛因後24小
    時內經由尿液排出之量可達使用劑量之80%，該種毒品於尿
    液中排出之最長時限，受施用劑量、施用方式、個人體質及
    代謝情況等因素影響，因個案而異，一般可檢出之最長時間
    為海洛因服用後2至4天；而施用甲基安非他命後24小時內，
    約有施用劑量之70%由尿中排出，該毒品於尿液中排出之最
    長時限，受施用劑量、施用方式、個人體質及代謝情況等因
    素影響，因個案而異，一般可檢出之最長時間為甲基安非他
    命1至5天等情，業經行政院衛生署管制藥品管理局90年5月4
    日管檢字第93902號函釋明確，堪認被告上開自白確與事實
    相符，足以採信。本件事證明確，被告犯行洵堪認定。
三、按施用第一、二級毒品為犯罪行為，毒品危害防制條例第10
    條定有處罰明文。故施用第一、二級毒品者，依前揭規定本
    應科以刑罰。惟基於刑事政策，對合於一定條件之施用者，
    則依同條例第20條、第23條之規定，施以觀察、勒戒及強制
    戒治之保安處分。又毒品危害防制條例於92年7月9日修正公
    布，自93年1月9日施行，其中第20條、第23條將施用毒品之
    刑事處遇程序，區分為「初犯」及「5年內再犯」、「5年後
    再犯」。依其立法理由之說明：「初犯」，經觀察、勒戒或
    強制戒治後，應為不起訴處分或不付審理之裁定；經觀察、
    勒戒或強制戒治執行完畢釋放後，「5年內再犯」者，因其
    再犯率甚高，原實施之觀察、勒戒及強制戒治既已無法收其
    實效，爰依法追訴或裁定交付審理。至於經觀察、勒戒或強
    制戒治執行完畢釋放後，「5年後再犯」者，前所實施之觀
    察、勒戒或強制戒治已足以遮斷其施用毒品之毒癮，為期自
    新及協助其斷除毒癮，仍適用「初犯」規定，先經觀察、勒
    戒或強制戒治之程序。從而依修正後之規定，僅限於「初犯
    」及「5年後再犯」二種情形，始應先經觀察、勒戒或強制
    戒治程序。倘被告於5年內已再犯，經依法追訴處罰，縱其
    第3次（或第3次以上）再度施用毒品之時間，在初犯經觀察
    、勒戒或強制戒治執行完畢釋放5年以後，已不合於「5年後
    再犯」之規定，且因已於「5年內再犯」，顯見其再犯率甚
    高，原實施觀察、勒戒或強制戒治，已無法收其實效，即應
    依該條例第10條處罰。至於第3次（或第3次以上）施用毒品
    之時間，是否宜有期間限制？以多久為適宜？則分屬刑事政
    策、專門醫學之範圍，非審判機關所能決定，有待循立法途
    徑解決（最高法院97年度第5次刑事庭會議決議）。查被告
    前因施用毒品案件，經送觀察、勒戒後，因認無繼續施用毒
    品之傾向，於95年3月10日執行完畢出所，並經臺灣臺中地
    方法院檢察署檢察官以94年度毒偵字第6523號、95年度毒偵
    字第725號為不起訴處分確定。又因施用毒品案件，經本院
    以96年度訴字第1793號判決判處有期徒刑5月確定；再因施
    用毒品案件，經本院以96 年度訴字第4256號判決判處有期
    徒刑10月確定；及因竊盜案件，經本院以96年度中簡字第
    3358號判決判處有期徒刑3月確定，嗣上開3罪經定應執行刑
    為1年3月確定，於98年5月8日因縮短刑期執行完畢，有臺灣
    高等法院被告前案紀錄表附卷足憑，是被告經觀察、勒戒及
    徒刑之執行後，再犯毒品危害防制條例第10條第1、2項之罪
    ，揆諸上開最高法院決議意旨，本案應予以依法論科，合先
    敘明。
四、查海洛因、甲基安非他命分別係毒品危害防制條例第2第2項
    第1、2款所定之第一級毒品、第二級毒品，不得非法持有、
    施用。核被告所為，係犯毒品危害防制條例第10條第1項、
    第2項之施用第一級毒品罪、施用第二級毒品罪。被告分別
    施用第一、二級毒品毒品前之持有第一、二級毒品之行為，
    本應各論以持有第一、二級毒品罪，惟持有後進而施用，其
    持有之低度行為應各為施用之高度行為所吸收，不另論以持
    有罪責。被告施用海洛因及甲基安非他命之犯行間，犯意各
    別，行為互異，應予分論併罰。被告前因施用毒品案件，經
    本院以96年度訴字第1793號判決判處有期徒刑5月確定；再
    因施用毒品案件，經本院以96年度訴字第4256號判決判處有
    期徒刑10月確定；及因竊盜案件，經本院以96年度中簡字第
    3358號判決判處有期徒刑3月確定，嗣上開3罪經定應執行刑
    為1年3月確定，於98年5月8日因縮短刑期執行完畢，有臺灣
    高等法院被告前案紀錄表在卷可參，其於徒刑執行完畢5年
    以內，故意再犯本件有期徒刑以上之罪，為累犯，應依刑法
    第47條第1項之規定加重其刑。爰審酌被告有多次施用毒品
    犯罪前科之品行（參卷附臺灣高等法院被告前案紀錄表）、
    國中畢業之智識程度、經濟小康之生活狀況（見警卷被告警
    詢筆錄受詢問人資料），其因施用毒品，經觀察、勒戒、強
    制戒治執行完畢後，仍不思戒惕，且無視於毒品對於自身健
    康之戕害及國家對於杜絕毒品犯罪之禁令，再次施用毒品，
    未見戒除惡習之決心，惡性非輕，然念及被告犯後能坦承犯
    行，態度良好，其施用毒品並無危害他人，犯罪手段尚屬平
    和，暨施用毒品者均有相當程度之成癮性及心理依賴，其犯
    罪心態與一般刑事犯罪之本質並不相同，應側重適當之醫學
    治療及心理矯治為宜等一切情狀，量處如主文所示之刑，並
    諭知易科罰金之折算標準，以示懲儆。又刑法第62條業已將
    自首之規定修正為得減輕其刑，其修法理由為：「自首之動
    機不一而足，有出於內心悔悟者，有由於情勢所迫者，亦有
    基於預期邀獲必減之寬典者。對於自首者，依現行規定一律
    必減其刑，不僅難於獲致公平，且有使犯人恃以犯罪之虞。
    在過失犯罪，行為人為獲減刑判決，急往自首，而坐令損害
    擴展之情形，亦偶有所見。是必減主義，在實務上難以因應
    各種不同動機之自首案例。惟得減主義，既可委由裁判者視
    具體情況決定減輕其刑與否，運用上較富彈性，真誠悔悟者
    可得減刑自新之機，而狡黠陰暴之徒亦無所遁飾，可符公平
    之旨，宜予採用。」查本件之查獲，係因警方另案偵查時，
    發現被告疑為施用毒品者，而持臺灣苗栗地方法院所核發之
    搜索票至被告所在處所執行搜索，經帶同回警局接受詢問並
    得其同意採集尿液送驗而確認，被告於偵查初始，未基於主
    動請求戒除毒癮之真誠悔悟而供承施用毒品，接受採尿過程
    純粹屬被動配合偵查之作為，依前揭修法理由，爰不適用自
    首規定減輕其刑，附此敘明。
據上論斷，應依刑事訴訟法第273條之1、第299條第1項前段，毒
品危害防制條例第10條第1項、第2項，刑法第11條前段、第47條
第1項、第51條第5款，判決如主文。
本案經檢察官沙小雯到庭執行職務。
中    華    民    國   100    年    6     月    28    日
                  刑事第一庭   法  官   廖  穗  蓁
以上正本證明與原本無異。
如不服本判決應於收受送達後10日內向本院提出上訴書狀，並應
敘述具體理由；其未敘述上訴理由者，應於上訴期間屆滿後20日
內向本院補提理由書（均須按他造當事人之人數附繕本）「切勿
逕送上級法院」。
                               書記官   司  立  文
中    華    民    國   100    年    6     月    28    日
附錄本案論罪科刑法條
毒品危害防制條例第10條：
施用第一級毒品者，處 6 月以上 5 年以下有期徒刑。
施用第二級毒品者，處 3 年以下有期徒刑。